【裁判字號】    98,家簡,42
【裁判日期】    990224
【裁判案由】    給付贍養費
【裁判全文】
臺灣臺北地方法院民事判決              98年度家簡字第42號
原      告  丙○○
訴訟代理人  乙○○
            王惠光律師
被      告  甲○○
訴訟代理人  盧立仁律師
上列當事人間請求給付贍養費事件，本院於民國99年2月1日言詞
辯論終結，判決如下：
    主  文
原告之訴駁回。
訴訟費用由原告負擔。
    事實及理由
一、原告起訴主張：兩造於民國 96年1月19日協議離婚，約定被
    告每月應給付原告新台幣（下同）28,000元之贍養費，詎被
    告自96年12月起未依約給付，其中 96年12月至97年8月應給
    付之贍養費，經原告聲請核發支付命令確定在案，惟被告自
    97年9月起仍拒予給付，迄至98年8月計積欠原告336,000 元
    ，爰依離婚協議，求命判決被告給付上款及法定遲延利息等
    語。並聲明：被告應給付原告 336,000元及自支付命令送達
    翌日即98年9月4日起至清償日止，按週年利率5%計算之利息
    。
二、被告則以：原告對被告之贍養費請求權，因原告於96年10月
    15日再婚而消滅，被告無繼續給付原告贍養費之義務等語，
    資為抗辯。並聲明：如主文所示。
三、兩造不爭執之事實：
   （一）兩造於96年1月19日協議離婚，約定被告應按月給付原
         告28,000元之贍養費。
   （二）原告於96年10月15日再婚，被告自96年12月起未給付
         贍養費。
   （三）96年12月至97年8月之贍養費，經原告聲請核發支付命
         令確定，被告聲請再審中。
四、兩造爭執之事項：兩造協議之贍養費，是否兼具財產分配（
    含被告退休金）之性質？原告再婚後，被告有無繼續給付贍
    養費之義務？茲論述如下：
    （一）系爭離婚協議書一（二）約定：「雙方個人名下之財
          產歸個人持有。位於紐西蘭（奧克蘭）兩人共同持有
          之土地，交由甲方（即被告）全權處理」，有離婚協
          議書足參，為兩造對於夫妻財產分配之約定。被告之
          退休金係被告名下之財產，依上開約定，屬於被告所
          有，原告主張贍養費具有分配被告退休金之性質云云
          ，洵無可取。
    （二）系爭離婚協議書一（三）約定：「男方（即被告）應
          提供每月新台幣貳萬捌仟元整之贍養費供女方（即原
          告）基本生活之需。」，足見被告給付原告贍養費，
          係為供原告基本生活之需，具有扶養費之性質，兩造
          固未約定給與之年限及條件。惟民法第1057條所定之
          贍養費，乃為填補婚姻上生活保持請求權之喪失而設
          ，係基於權利人生活上之需要，為求道義上公平，使
          於婚姻關係消滅後，事後發生效力之一種給付，有扶
          養請求權之意味。其性質係扶養失婚者於合理年限內
          ，至其覓得工作機會取得經濟獨立為止之生活保持狀
          態，而非屬扶養其終身之義務。又扶養之程度及方法
          ，當事人得因情事之變更，請求變更之，為同法第11
          21條所明定。經查，原告於96年10月15日再婚，且再
          婚後之配偶，其經濟條件均較優於被告，為原告所不
          爭執，則原告再婚後之配偶，對原告即有法定扶養義
          務，原告因失婚而喪失之生活保持請求權，即可因再
          婚而受填補，其再請求被告給付贍養費，即受有雙重
          扶養之利益，應予禁止。是被告以情事變更為由，主
          張原告對被告之贍養費請求權消滅（應係變更原告對
          被告之贍養費請求權為零），即屬有據。
五、綜據上述，原告對被告之贍養費請求權，因原告於96年10月
    15日再婚（情事變更），應變更為零。從而，原告請求被告
    給付33 6,000之贍養費及法定遲延利息，即屬無據，應予駁
    回。
六、本件事證已臻明確，兩造其餘攻擊、防禦方法及舉證，經斟
    酌後，於判決結果之認定，不生影響，毋庸一一論述。
七、結論：
    原告之訴為無理由，依民事訴訟法第78條，判決如主文。
中    華    民    國    99    年    2     月    24    日
                      家事法庭法      官  吳素勤
以上正本係照原本作成。
如對本判決上訴，須於判決送達後20日之不變期間內，向本院提
出上訴狀。
中    華    民    國    99    年    2     月    24    日
                              書  記  官  郭麗琴

司法院資訊處製作；財團法人民間司法改革基金會備份。
